【裁判字號】    98,裁,250
【裁判日期】    980205
【裁判案由】    衛星廣播電視法
【裁判全文】
最  高  行  政  法  院  裁  定
                                       98年度裁字第250號
上  訴  人  香港商．亞太星空傳媒有限公司台灣分公司
代  表  人  甲○○
被 上訴 人  國家通訊傳播委員會
代  表  人  乙○
                    丙○○
上列當事人間衛星廣播電視法事件，上訴人對於中華民國95年12
月19日臺北高等行政法院95年度訴字第813號判決，提起上訴，
本院裁定如下：
    主  文
上訴駁回。
上訴審訴訟費用由上訴人負擔。
    理  由
一、按對於高等行政法院判決之上訴，非以其違背法令為理由，
    不得為之，行政訴訟法第242條定有明文。依同法第243條第
    1項規定，判決不適用法規或適用不當者，為違背法令；而
    判決有同條第2項所列各款情形之一者，為當然違背法令。
    是當事人以高等行政法院判決有不適用法規或適用法規不當
    為上訴最高行政法院之理由時，其上訴狀或理由書應有具體
    之指摘，並揭示該法規之條項或其內容。如以行政訴訟法第
    243條第2項所列各款情形為理由時，其上訴狀或理由書，應
    揭示合於該條項各款之事實，如未依此項方法表明者，即難
    認為已對高等行政法院判決之違背法令有具體之指摘，其上
    訴自難認為合法。
二、原處分機關行政院新聞局（現由被上訴人承受其業務，下稱
    新聞局）以上訴人經營之「衛視電影臺」頻道於民國94年6
    月10日4時11分播出之青島啤酒廣告中有兒童參與演出，經
    新聞局之廣播電視節目暨廣告諮詢會議（下稱諮詢會議）評
    鑑，認有妨害兒童及少年身心健康之情形，違反衛星廣播電
    視法第20條第1項準用第17條第2款規定，又上訴人前因播送
    之節目內容違反同條規定，經新聞局以90年6月18日90正廣
    四字第08217號及93年10月29日新廣四字第0930625991號處
    分核處有案，茲再違規，新聞局乃依同法第36條第5款規定
    及「行政院新聞局處理違反衛星廣播電視法罰鍰案件裁量基
    準」一、(一)之1規定，於94年7月26日以新廣四字第09406239
    27號處分書（下稱原處分）處以罰鍰新臺幣（下同）20萬元
    ，並命立即改正。
三、本件上訴雖以原審判決違背法令為由，惟核其上訴理由狀所
    載內容，係以衛星電視與無線電視性質類似，且衛星廣播電
    視法及廣播電視法諸多規定近似，二者對於廣告播送內容之
    標準並無二致；新聞局依衛星廣播電視法及廣播電視法分別
    據以制定衛星廣播電視廣告製播標準及廣播電視廣告內容審
    查標準，上開衛星廣播電視廣告製播標準就廣告內容之限制
    另以附表方式例示，而使規定內容較為具體，然而廣播電視
    廣告內容審查標準卻未以附表方式例示之，被上訴人對於二
    者明顯為差別之待遇，實有違比例原則及平等原則。又系爭
    廣告內容僅在強調青島啤酒為臺灣生產製造，非但無兒童飲
    酒畫面，亦無鼓勵或引誘兒童飲酒之暗示，然新聞局無視社
    會開放之現況，僅以諮詢會議之決議即認定系爭廣告有礙兒
    童及青少年身心健康之虞，不符衛星廣播電視法及相關法令
    之規定，實有濫用裁量權之嫌。此外，諮詢會議並無設置之
    法源依據，其所作成之諮詢意見應不得作為核處依據，新聞
    局據此所為處分實屬重大瑕疵，應予撤銷。被上訴人既屬中
    央部會，依訴願法第4條規定，訴願管轄機關應為行政院，
    且被上訴人收受上訴人之訴願聲請後，未依訴願法第58條第
    1項至第3項規定辦理，而自為決定，明顯違反訴願程序之公
    正性與合法性，其所為訴願決定顯有嚴重瑕疵，應予撤銷等
    語，為其理由。本件上訴人對於高等行政法院判決上訴，雖
    以該判決違背法令為理由，惟查上訴人在原審之各項主張如
    何不足採，原判決均已詳為論斷，並無不合。核其上訴理由
    狀所載內容，係就原審取捨證據、認定事實之職權行使，及
    依職權裁量所論斷：上訴人為衛星廣播事業，其經營之「衛
    視電影臺」頻道於94年6月10日4時11分播出之「青島啤酒」
    廣告內容有兒童參與演出，經新聞局之諮詢會議評鑑，認有
    妨害兒童及少年身心健康情形，又上訴人前因違反衛星廣播
    電視法第20條第1項準用第17條第2款規定經核處有案，復再
    違規，乃依同法第36條第5款規定，酌情處上訴人罰鍰20萬
    元，並命立即改正之處分，於法有據，並無違誤等情，指摘
    其為不當，並就原審已論斷者，泛言未論斷，或就原審所為
    論斷，泛言其論斷矛盾，或以其對法律之誤解，泛謂原判決
    違背法令，而未具體說明其有何不適用法規或適用法規不當
    之情形，並揭示該法規之條項或其內容，及合於行政訴訟法
    第243條第2項所列各款之事實，難認對該判決之如何違背法
    令已有具體之指摘。又本件上訴人不服原處分提起之訴願，
    係由行政院審議後作成訴願決定，此有訴願決定書可憑，上
    訴人以被上訴人自行作成訴願決定云云，顯與卷內資料不合
    ，依首揭說明，應認其上訴為不合法。
四、依行政訴訟法第249條第1項前段、第104條、民事訴訟法第
    95條、第78條，裁定如主文。
中    華    民    國    98    年    2     月    5     日
                    最高行政法院第六庭
                        審判長法官  吳  明  鴻
                              法官  姜  素  娥
                              法官  林  茂  權
                              法官  侯  東  昇
                              法官  黃  秋  鴻
以  上  正  本  證  明  與  原  本  無  異
中    華    民    國    98    年    2     月    5     日
                              書記官  吳  玫  瑩


司法院資訊處製作；財團法人民間司法改革基金會備份。
